最高法院刑事判決　　　　　　　　　　　　　　　八十八年度台上字第二七一一號
　　上　訴　人　甲○○
右上訴人因殺人案件，不服台灣高等法院中華民國八十八年三月十一日第二審判決（
八十七年度上訴字第四五五九號，起訴案號：台灣新竹地方法院檢察署八十五年度偵
字第八二六○、八一○三號），提起上訴，本院判決如左：
    主  文
原判決撤銷，發回台灣高等法院。
    理  由
本件原判決認定上訴人甲○○於民國八十五年七月二十六日上午三時三十分許，在新
竹市○○路○段二一九號公寓樓梯間，向任明索討欠款新台幣五十萬元，雙方發生
爭執，任明自皮包中取出一支可發射九ＭＭ子彈，具有殺傷力之槍枝，上訴人即與
之拉扯，其後由上訴人奪取該槍枝及子彈而未經許可無故持有之，並持該槍枝及子彈
，向任明射擊三發，其中二發射中任明，致任明受有兩側胸部血胸之傷害，送
醫不治死亡等情，因而維持第一審論處上訴人殺人罪刑之判決，駁回上訴人在第二審
之上訴，固非無見。
惟查：(一)上訴人於警訊供稱：「他（指任明）自腰際取出一把九○手槍對準我，我
立即撲向他，雙方發生扭打，拉扯間聽到〝碰〞一聲，見任某倒地，槍掉落地上，於
是我撿起該把槍朝他射二槍」；於偵查中供稱：「雙方發生衝突，他不知從何處拿出
槍，我馬上撲過去搶槍，雙方扭打了一陣，槍擊後，小寶（指任明）倒下去，我檢
起槍再朝他身上開了二槍」各等語；原判決並採為論斷之證據，惟查上訴人該供述如
果屬實，第一槍應係於被害人與上訴人扭打拉扯時擊發，是否為上訴人擊發，已非無
疑，且上訴人係於拾起掉落地上之槍枝後，向被害人射擊二發，乃原判決於事實欄竟
謂上訴人奪槍後，向被害人射擊三發，核與上述證據資料不符，自有未當；復查證人
袁志宏於警訊及偵查中證稱：案發時伊在現場（偵查卷第九頁反面、第二十六頁反面
及第五十頁反面），則實情如何，袁志宏應甚瞭解，上訴人於原審曾具狀請求傳訊袁
志宏，此有調查證據聲請狀附卷可稽（原審卷第八十六頁），原審亦認該證人與待證
事實有重要關係，而於八十八年一月二十九日下午及八十八年二月二十五日上午之調
查期日傳喚，然傳喚及提訊未即行辯論終結，未於判決理由說明摒棄該證據之理由
，有調查職責未盡及判決不備理由之違誤。(二)按違禁物不問屬於犯人與否，均應宣告
沒收，刑法第三十八條第一項第一款有明文規定，係採義務沒收主義，且不問扣案與
否，苟無證據證明業已滅失，自應依法宣告沒收。依原判決認定之事實，上訴人未經
許可，無故持有可發射九ＭＭ子彈，具有殺傷力之槍枝一把，則該槍枝應屬違禁物，
原判決未宣告沒收，復未於理由說明不予宣告沒收之理由，已有理由不備之違誤，且
既未宣告沒收，竟引用刑法第三十八條第一項第一款法條（原判決正本第七頁倒數第
四行），亦有不當。原判決經上訴人上訴指摘及本院依職權調查結果，既有上述違誤
，應認有撤銷發回更審之原因，又與殺人罪有牽連關係之其他部分，基於審判不可分
之原則，應併予發回。
據上論結，應依刑事訴訟法第三百九十七條、第四百零一條，判決如主文。
中      華      民      國    八十八    年      五      月    二十七    日
                              最高法院刑事第一庭
                                  審判長法官  施  文  仁
                                        法官  張  淳  淙
                                        法官  林  永  茂
                                        法官  陳  世  淙
                                        法官  洪  佳  濱
      右正本證明與原本無異
                                              書  記  官
中      華      民      國    八十八    年      五      月    三十一    日
